臺灣士林地方法院民事裁定　　　　　　100年度監宣字第191號
聲　請　人　黃玲惠
相　對　人　陳炳旭
上列聲請人對於相對人聲請監護宣告事件，本院裁定如下：
    主  文
宣告陳炳旭（男、民國○○年○ 月○○日生、身分證統一編號：Ｚ000
000000號）為受監護宣告之人。
選定黃玲惠（女、民國○○年○ 月○○日生、身分證統一編號：Ｚ000
000000號）為受監護宣告之人陳炳旭之監護人。
指定陳建翰（男、民國○○年○ 月○ 日生、身分證統一編號：Ｚ000
000000號）為會同開具財產清冊之人。
聲請程序費用由受監護宣告之人負擔。
    理  由
一、按對於因精神障礙或其他心智缺陷，致不能為意思表示或受
    意思表示，或不能辨識其意思表示之效果者，法院得因本人
    、配偶、四親等內之親屬、最近一年有同居事實之其他親屬
    、檢察官、主管機關或社會福利機構之聲請，為監護之宣告
    ，民法第14條第1 項定有明文。
二、本件聲請意旨略以：聲請人黃玲惠係陳炳旭（男、民國○○年
    ○ 月○○日生、身分證統一編號：Ｚ000000000號）之妻，相對
    人陳炳旭因罹患癲癇症，於民國100 年6 月15日住院接受治
    療，雖延醫診治但不見起色，致不能為意思表示或受意思表
    示，已達受監護宣告之程度，爰聲請准予裁定陳炳旭為受監
    護宣告之人等語，並提出戶籍謄本、新光吳火獅紀念醫院乙
    種診斷證明書等件為證。
三、本院在鑑定人即臺北市立聯合醫院陽明院區精神科醫師楊逸
    鴻前訊問陳炳旭，審驗陳炳旭之心神狀況，其臥病在床，對
    本院訊問內容均無回應，且依臺北市立聯合醫院陽明院區函
    覆之精神鑑定報告書略以：「(一)生活史及病史：陳員之出生
    、生長、發展（development ）史皆不詳。其為國中畢業，
    已婚，服陸軍兵役，服役過程順利。其並與妻子在市場賣菜
    。其平日沒有飲酒習慣，未曾使用過非法之精神作用物質（
    illegal psychoactive substance；如，海洛因、安非他命
    …等）。據陳員妻子描述，陳員平時健康狀況良好。100 年
    6 月15日清晨4 時許，陳員喚醒妻子，表示身體不適，身體
    有短暫抽蓄現象，不久後又入睡。約莫十幾分鐘後，其再度
    抽蓄，意識模糊，不久心跳停止，兒子隨即為其實施心肺復
    甦術，之後由救護車送往臺北市新光醫院急診並治住院治療
    ，診斷為『缺氧性腦病變』（Anoxic encephalopathy ）。
    待其生命跡象穩定，於100 年8 月18日被安置於吉翔護理之
    家至今。其於新光醫院住院期間，意識可以轉醒，有睡醒週
    期，但對外來刺激不俱任何有意義之反應，不俱語言理解及
    表達能力，不俱求助行為。其四肢癱瘓，有時須依賴氧氣筒
    維持血中氧濃度。其依賴他人經由鼻胃管（N-G tube）予以
    流質食物維生，排泄問題則以尿套及看護墊處理。(二)鑑定結
    果：(1)身體及神經學檢查：其四肢體完全癱瘓。(2)精神狀態
    檢查：陳員意識清醒，外觀整潔，不俱情感表達及感知之能
    力，不俱專心注意之能力，無法合作。其不俱活動能力，不
    俱語言理解及表達能力，不俱思考之邏輯推理能力。依其目
    前智能，無以得知其是否曾有妄想（delusion）或幻覺（
    hallucination ）之經驗。其對外界現實事務不俱任何理解
    及判斷之能力；不俱定向感（orientation ；對人、時、地
    之認知）；不俱短期及長期記憶之能力；不俱抽象思考能力
    （abstract think ing）；不俱計算能力。顯見其大腦皮質
    之高等功能（high cortical function）有極嚴重之障礙。
    (三)結論：綜合宋員之生活史、病史及鑑定時臨床所見，陳員
    自100 年6 月15日病後，完全喪失社會功能及生活功能，復
    參酌其大腦皮質之高等功能有極嚴重之障礙，故據以推斷陳
    員臨床診斷為『代謝性失智症，極重度』（Metabolic
    dementia，profound），病因不明。陳員自100 年6 月15日
    病後，已完全喪失個人健康照顧能力、社會性與交通能力，
    已無財經理解及獨立生活之能力，其因極嚴重之心智缺陷致
    不能為意思表示及受意思表示，故推斷陳員符合監護宣告之
    資格。」等語，有本院100 年11月3 日非訟事件筆錄及臺北
    市立聯合醫院100 年11月9 日北市醫陽字第10033323500 號
    函附之精神鑑定報告書在卷可稽，堪認陳炳旭因精神障礙或
    其他心智缺陷，致不能為意思表示或受意思表示，本件聲請
    ，為有理由，應予准許，爰宣告陳炳旭為受監護宣告之人。
四、又受監護宣告之人應置監護人。法院為監護之宣告時，應依
    職權就配偶、四親等內之親屬、最近一年有同居事實之其他
    親屬、主管機關、社會福利機構或其他適當之人選定一人或
    數人為監護人，並同時指定會同開具財產清冊之人。法院為
    前項選定及指定前，得命主管機關或社會福利機構進行訪視
    ，提出調查報告及建議。監護之聲請人或利害關係人亦得提
    出相關資料或證據，供法院斟酌。法院選定監護人時，應依
    受監護宣告之人之最佳利益，優先考量受監護宣告之人之意
    見，審酌一切情狀，並注意下列事項：(一)受監護宣告之人之
    身心狀態與生活及財產狀況。(二)受監護宣告之人與其配偶、
    子女或其他共同生活之人間之情感狀況。(三)監護人之職業、
    經歷、意見及其與受監護宣告之人之利害關係。(四)法人為監
    護人時，其事業之種類與內容，法人及其代表人與受監護宣
    告之人之利害關係。民法第1110條、第1111條、第1111條之
    1 分別定有明文。經查：本件陳炳旭既經為監護之宣告，已
    如前述，則其自應選任監護之人，本院審酌聲請人黃玲惠為
    受監護宣告人陳炳旭之配偶，彼此關係密切，亦有相當之信
    賴關係，適於執行監護職務，因認由黃玲惠擔任監護人，較
    能符合受監護宣告之人之最佳利益，爰選定黃玲惠為受監護
    宣告之人之監護人；並指定受監護宣告人之子陳建翰為會同
    開具財產清冊之人。又依民法第1113條準用同法第1099條之
    規定，於監護開始時，監護人對於受監護宣告人陳炳旭之財
    產，應會同陳建翰，於2 個月內開具財產清冊，並陳報法院
    ，併此敘明。
五、依民事訴訟法第608 條第1 項，裁定如主文。
中    華    民    國   100    年    11    月    15    日
                  家事庭  法  官  李昆霖
以上正本證明與原本無異。
如不服本裁定關於選定監護人及指定會同開具財產清冊之人等部
分，應於送達後10日內向本院提出抗告狀，並繳納抗告費新台幣
1000元；其餘關於宣告監護之部分，不得抗告。
中    華    民    國   100    年    11    月    15    日
                          書記官  陳雪麗